【裁判字號】    99,上,523
【裁判日期】    991124
【裁判案由】    損害賠償
【裁判全文】
臺灣高等法院民事判決                   99年度上字第523號
上  訴  人  潘怡文
法定代理人  黃美珠
訴訟代理人  袁曉君律師
被 上 訴人  楊秀貞
訴訟代理人  辛潔筠
上列當事人間損害賠償事件，上訴人對於中華民國99年3月24日
臺灣臺北地方法院98年度訴字第363號第一審判決提起上訴，並
為訴之追加，本院於99年11月3日言詞辯論終結，判決如下：
    主  文
原判決關於駁回上訴人後開第二項之訴其中新台幣肆拾萬元本息
部分，及訴訟費用（除確定部分外）之裁判均廢棄。
被上訴人應再給付上訴人新台幣肆拾伍萬陸仟伍佰肆拾壹元，及
自民國九十七年十一月一日起至清償日止，按週年利率百分之五
計算之利息。
其餘上訴及假執行之聲請均駁回。
第一（除確定部分外）、二審及追加之訴訴訟費用，由被上訴人
負擔四分之一，餘由上訴人負擔。
    事實及理由
一、按在第二審為訴之變更或追加，非經他造同意，不得為之，
    但擴張或減縮應受判決事項之聲明者，不在此限，民事訴訟
    法第446條第1項、第255條第1項第3款定有明文。查上訴人
    於原審分就醫療、器材費用及精神慰撫金向被上訴人求償新
    臺幣（下同）10萬6,364元、3,454元及213萬1,283元，嗣於
    本院提起上訴，並就醫療及器材費用分再擴張請求5萬6,000
    元及541元，另減縮精神慰撫金請求中之5萬6,541元，核屬
    擴張、減縮應受判決事項之聲明，依上開規定，無庸得被上
    訴人之同意，應予准許。
二、上訴人主張：被上訴人於民國（下同）96年7月15日17時許
    ，駕駛車號5933-RN自小客車（下稱系爭車輛）沿臺北市大
    安區○○○路外側由南向北行駛，嗣自新生南路第4車道右
    轉和平東路行駛時，撞擊由訴外人黃雅慧騎乘搭載上訴人之
    車號SY8-939輕型機車（下稱系爭機車），致上訴人受有左
    臉部、右腰部及左肩部擦傷、右側橈骨骨折、左大腿內側之
    嚴重燙傷，並因此支出醫療費用10萬6,364元、器材費用3,4
    54元及往返醫院車資5,000元，且上訴人因被上訴人之侵權
    行為受有傷害，影響上訴人日常生活之不便，造成上訴人精
    神上之傷害至鉅，故請求213萬1,283元之慰撫金，爰依民法
    第184條第1項前段、第191條之2前段、第193條第1項、第19
    5條第1項規定，求為命被上訴人應給付上訴人224萬6,101元
    ，及自起訴狀繕本送達翌日起算法定遲延利息之判決。原審
    判決被上訴人應給付上訴人31萬4,818元（包括醫療費用10
    萬6,364元、器材費用3,454元、往返醫院車資5,000元，及
    慰撫金20萬元）本息，而駁回上訴人其餘之訴，上訴人就其
    敗訴部分不服提起上訴，另為訴之追加、減縮如上。並上訴
    聲明：(一)原判決不利於上訴人部分廢棄。(二)上開廢棄部分，
    被上訴人應再給付上訴人193萬1,283元，及自起訴狀繕本送
    達翌日起至清償日止，按年息百分之5計算之利息。(三)願供
    擔保請准宣告假執行（原審判命被上訴人上開給付及為准免
    假執行之宣告部分，未據被上訴人上訴，已告確定）。
三、被上訴人則以：上訴人於本院分就醫療及器材費用再請求5
    萬6,000元及541元部分，基於誠意且認有其必要性而不予爭
    執，願全數給付，然上訴人請求之精神慰撫金，除經原審判
    決確定之20萬元部分外，仍屬過高等語，資為抗辯，並答辯
    聲明：(一)上訴駁回。(二)如受不利判決，願供擔保請准宣告免
    為假執行。
四、兩造不爭執事項（見原審訴字卷第11頁反面-第12頁、本院
    卷第27頁反面、第45頁）：
  (一)被上訴人於96年7月15日下午5時許，駕駛系爭車輛沿臺北市
    大安區○○○路由南往北行駛於直行之第4車道，途經新生
    南路與和平東路交岔口（下稱系爭交岔路口）欲右轉時，因
    未先於系爭交岔路口前30公尺換入右轉車道，復因新手駕駛
    疏未注意車前狀況，於路口號誌為紅燈而右轉號誌亮起情形
    下，貿然自該路段第4車道即直行車道至路口後右轉，適有
    黃雅慧騎乘系爭機車搭載上訴人沿臺北市○○○路由南往北
    行駛於第4車道，並於系爭交岔路口超越停止線之機車待轉
    區停等紅燈時，即遭被上訴人所駕系爭車輛自後追撞車尾而
    使人車倒地，被上訴人於驚慌之際又誤踩油門，連同碾過黃
    雅慧、上訴人及系爭機車，並拖行約5公尺始停止，致上訴
    人受有左臉部擦傷105公分、右腰部擦傷70.5公分、左
    肩部擦傷1515公分、右側橈骨骨折、左大腿接觸性燙傷20
    7公分之傷害，被上訴人嗣經原法院96年度交易字第687號
    、本院97年度交上易字第170號刑事判決以犯過失傷害罪判
    處有期徒刑5月確定。
  (二)上訴人因上述傷害支出醫療、器材費用及車資分為16萬2,36
    4元（即10萬6,364元+5萬6,000元）、3,995元（即3,454元+
    541元）及5,000元。
五、上訴人主張其因上開交通事故致腿上留有醜陋疤痕，對15歲
    少女心理及後續人生影響不可謂不大，且該疤痕完全復原機
    率極低，除原審判命慰撫金20萬元外，被上訴人應再賠償慰
    撫金187萬4,742元（即213萬1,283元-5萬6,541元-20萬元）
    本息等情，為被上訴人所否認，並以前揭情詞置辯。是本件
    爭點厥為：上訴人因本件車禍受傷所得請求之慰撫金數額若
    干？
  (一)按不法侵害他人之身體、健康、名譽、自由、信用、隱私、
    貞操，或不法侵害其他人格法益而情節重大者，被害人雖非
    財產上之損害，亦得請求賠償相當之金額，民法第195 條第
    1項定有明文。且，慰藉金之賠償須以人格權遭遇侵害，使
    精神上受有痛苦為必要，其核給之標準固與財產上損害之計
    算不同，然非不可斟酌雙方身分資力與加害程度，及其他各
    種情形核定相當之數額（最高法院51年台上字第223號判例
    意旨參照）。
  (二)查上訴人因前開車禍受有左臉部擦傷、右腰部擦傷、左肩部
    擦傷、右側橈骨骨折、左大腿接觸性燙傷之傷害，其中左大
    腿接觸性燙傷之傷害範圍為20公分×7公分，有驗傷診斷書
    可憑（見原審調字卷第8頁），上訴人為84年8月23日生（見
    前開驗傷診斷書所載）車禍發生時為學校游泳校隊，因本件
    傷害而退出，現為高中一年級（見本院卷第43頁反面），並
    留有醜形疤痕（見原審訴字卷第106頁），臨床上該疤痕完
    全復原之機率極低，僅能手術治療加以改善，建議以兩種方
    式治療疤痕:1、將疤痕逐步分次切除，2.以水球組織擴張後
    切除疤痕，惟上述兩種方式尚需端視治療次數別、個人之滿
    意度以及臨床治療需求，故無法據以評估其所需治療費用等
    情，有長庚醫療財團法人林口長庚紀念醫院（98）長庚院法
    字第0381、0459號函可憑（見原審訴卷第46、58頁），而上
    訴人亦因植皮於右側大腿產生10餘公分疤痕，並必須往返醫
    院就診，生活起居行動均受到不便，對現年15歲正值青春年
    少之上訴人身心所受痛苦難謂不大，並有上訴人之自述書面
    及疤痕照片為憑（見本院卷第19-22頁、原審調字卷第22頁
    ）；另被上訴人任職科技公司資訊部門工程師，年薪約60萬
    元（見本院卷第64頁）；本院審酌上情，並考量本件損害發
    生之原因、上訴人所受之傷勢等情，認上訴人請求慰撫金應
    以60萬元為適當，上訴人逾此金額之請求，不應准許。
六、綜上所述，上訴人依侵權行為法則於原審及本院追加請求被
    上訴人給付醫療費用16萬2,364元、器材費用3,995元、車資
    5,000元及慰撫金60萬元，共計77萬1,359元，及自起訴狀繕
    本送達翌日即97年11月1日（見原審調字卷第25頁送達證書
    ）起至清償日止，按年息百分之5計算之利息，為有理由，
    應予准許；逾此部分之請求，為無理由，應予駁回。原審就
    上開原起訴應予准許部分即71萬4,818元（即就醫療、器材
    費用、車資及精神慰撫金依序為10萬6,364元、3,454元、5,
    000元、60萬元之總合）本息，僅判命被上訴人給付31萬4,8
    18元本息，而駁回上訴人慰撫金其餘請求40萬元（即60萬元
    -20萬元）本息之請求，尚有未洽，上訴意旨就此部分求予
    廢棄改判，為有理由，爰由本院予以廢棄改判並就上訴人於
    本院追加醫療費用5萬6,000元及器材費用541元，共計45萬
    6,541元，判決如主文第2項所示。至於上訴人之請求不應准
    許部分，原審為上訴人敗訴之判決，經核於法並無不合，上
    訴意旨就此部分求予廢棄改判，為無理由，應駁回其上訴。
    又上訴人勝訴部分，因未逾被上訴人得上訴第三審之利益，
    被上訴人不得上訴，即告確定，核無假執行之必要，上訴人
    陳明願供擔保准為假執行之宣告，即屬無據，應予駁回；至
    上訴人敗訴部分，其假執行之聲請失所附麗，應併予駁回。
七、兩造其餘之攻擊、防禦方法、未經援用之證據，經本院斟酌
    後，認為均不足以影響本判決之結果，自無逐一詳予論駁之
    必要，併此敘明。
八、據上論結，本件上訴為一部有理由，一部無理由，追加之訴
    為有理由，依民事訴訟法第450條、第449條第1項、第79條
    ，判決如主文。
中    華    民    國    99    年    11    月    24    日
                    民事第十八庭
                        審判長法  官  魏麗娟
                              法  官  黃明發
                              法  官  李媛媛
正本係照原本作成。
兩造均不得上訴。
中    華    民    國    99    年    11    月    25    日
                              書記官  李華安

司法院資訊處製作；財團法人民間司法改革基金會備份。
